【裁判字號】    89,台上,1546
【裁判日期】    890323
【裁判案由】    盜匪
【裁判全文】
最高法院刑事判決                              八十九年度台上字第一五四六號
    上  訴  人  甲○○
右上訴人因盜匪案件，不服台灣高等法院台南分院中華民國八十八年十一月十六日第
二審判決（八十八年度上訴字第一五一六號，起訴案號：台灣台南地方法院檢察署八
十八年度偵字第三六七六號），提起上訴，本院判決如左：
    主  文
原判決撤銷，發回台灣高等法院台南分院。
    理  由
本件原判決認定上訴人甲○○與林偉洲（通緝中）共同基於意圖勒贖之概括犯意聯絡
，在台南市○○○路與健康路口守候，伺機對獨行之女子綁架，於民國八十七年十二
月二十五日上午五時許，見江春霞下班後，步行至該處進入車內，欲發動其所有車牌
號碼ＵＬ－二三四五號汽車時，二人乘機進入車內，由上訴人在後座控制江春霞之行
動，林偉洲在前座，以塑膠貼布，貼住江春霞之眼睛及嘴巴，再用膠帶綑綁江春霞之
雙手及雙腳，使其不能抗拒後，將江春霞移至後座，並在江春霞之皮包內搶（取）得
新台幣（下同）七千元及「台南友愛街郵局」（戶名為江小芬）（下簡稱友愛郵局）
與「高雄區中小企業銀行」（戶名為江春霞）（下簡稱高雄中小企銀）之提款卡各一
枚，由上訴人持至附近提款機以「友愛郵局」之提款卡提領七千元，上訴人分得三千
元，林偉洲分得四千元花用，「高雄中小企銀」之提款卡，因密碼不符未提領到錢，
後由林偉洲駕駛該車將江春霞載至位於台南縣麻豆鎮之「福客居」汽車賓館內，由林
偉洲背著江春霞上賓館二樓房間，上訴人護送林偉洲上樓及打開房間門後，先行離開
，林偉洲再將綑綁江春霞雙手雙腳之膠帶撕去，改以鐵鍊綑綁，並逼問江春霞家中之
電話號碼，直至該日下午五時許，江春霞趁看守之林偉洲上廁所之際，掙開綑綁後，
將其行動電話按「九」，並對電話喊救命，為林偉洲聽到，由廁所衝出，用塑膠袋套
住江春霞之頭部，並出手毆打江春霞，再將江春霞綁至其所有之ＵＬ－二三四五號自
用小客車上，將該車駛離汽車賓館，於該車駛離汽車賓館時，江春霞趁林偉洲不注意
之際打開後車門跳車，由路人搭救並報警，嗣後林偉洲再於八十七年十二月二十八日
，持「高雄中小企銀」之提款卡提領一萬元（包含手續費共一萬零七元），以上共搶
得二萬四千元，全部朋分花用罄盡。上訴人及林偉洲食髓知味，承繼前開概括之犯意
聯絡，又於八十八年三月四日上午五時十五分許在同一地點等候，見林佩宜下班，進
入車內欲發動汽車時，二人趁機進入車內，先由上訴人在後座持蝴蝶刀控制林佩宜，
再由林偉洲進入駕駛座，令林佩宜斜躺於駕駛座與前乘客座中間處，林偉洲以咖啡色
塑膠貼布，貼住林佩宜之眼睛，並以一顆小塑膠球塞住林佩宜之嘴巴，再用膠帶綁住
林佩宜之雙手及以電話線綁住其雙腳，使其不能抗拒，搶（取）走林佩宜皮包中現金
六千元，並將林佩宜推至後座，再由林偉洲將車開至林偉洲住處，因看見附近有人，
二人怕為他人發覺，不敢進入林偉洲之住處，遂再將車開至上訴人之住處，將林佩宜
拘禁在上訴人住處三樓房間內，上訴人等二人並將由林佩宜皮包中搶（取）得之現金
六千元，用來購買食物及飲水共花用七百元，剩餘之五千三百元由二人朋分，每人各
分得二千六百五十元，均花用罄盡。八十八年三月五日晚間九時許，由林偉洲逼問林
佩宜：「可以湊多少錢來贖妳？」林佩宜答稱：「可以湊五萬元而已」，並由林佩宜
持其行動電話與男友郭水生聯絡，並於同年月六日晚間九時五十分，約定在台南市○
○路與東豐路口超商前交款，同日晚上十一時許，上訴人與林偉洲押林佩宜至現場，
令林佩宜單獨坐在其所有之車內，取走車輛鑰匙，事先由林偉洲告以：「我們人很多
，若是逃走了，將會對其不利」等語，使林佩宜心生畏懼，不敢逃離，上訴人與林偉
洲二人則躲在一旁。待郭水生依約將五萬元交予林佩宜時，林佩宜趁機告知郭水生伊
被綁架，郭水生離開後伺機報警，待上訴人與林偉洲上前自林佩宜處取得贖金後，騎
機車離開時為警追逐查獲，並扣得電線一條等情。因而撤銷第一審科刑判決，改判變
更檢察官起訴法條，依牽連犯關係，從一重論處上訴人甲○○共同連續意圖勒贖而擄
人罪刑（無期徒刑），固非無見。
惟查：(一)證據雖已調查，而其內容尚未明瞭者，即與未經調查無異，如遽行判決，仍
屬應於審判期日調查之證據未予調查，其判決當然違背法令。本件被害人江春霞固指
訴其被綑綁住，致無法反抗，……其中一名歹徒駕駛其所有之上述汽車，且拿走其現
金七千餘元及提款卡二枚，逼問密碼，以提款卡提取現金約一萬七千餘元云云。原審
就此部分為調查時，上訴人供稱：「分郵局三千元及從她皮包內一千多元，共得到四
千多元。」（見原審卷第四十一頁）。而原判決事實認定由林偉洲自江春霞皮包內搶
得七千元及「友愛郵局」與「高雄中小企銀」之提款卡各一枚，由上訴人持至附近提
款機以「友愛郵局」之提款卡領七千元，上訴人分得三千元，林偉洲分得四千元花用
。「高雄中小企銀」之提款卡，因密碼不符未提領到錢。……嗣林偉洲再於八十七年
十二月二十八日，持「高雄中小企銀」之提款卡提領一萬元，以上共搶得二萬四千元
，全部朋分花用罄盡等情。上訴人既僅供承江春霞皮包內之七千元，分得一千多元；
「友愛郵局」提領之七千元，分得三千元，共四千多元。則嗣後由林偉洲獨自以「高
雄中小企銀」提款卡提領之一萬元，上訴人既否認分得，即有調查審明之必要。原審
未予調查，亦未於判決理由內說明憑以認定上訴人就林偉洲以「高雄中小企銀」提款
卡提領一萬元部分，上訴人亦與之朋分之證據，遽行判決，不惟有證據調查未盡之違
法，亦有判決不載理由之違背法令。(二)、原判決理由三(3)說明被告即上訴人對被害人
江春霞以塑膠袋套住頭部，並予以毆打，一審判決卻謂被告於擄人期間並未苛待被害
人，顯與實情不符。又被告連續兩次擄人勒贖，對治安之影響至鉅，一審判決量處被
告有期徒刑十四年，顯然有失輕縱，……云云。但稽之卷內資料，被害人江春霞於警
訊時指訴其被綁在賓館房間，……掙開綑綁之鐵鍊後，趁歹徒上廁所之際，尋找電話
，按「九」喊救命，歹徒聽到衝出，將塑膠袋套住其頭部，並出手毆打，欲制止喊救
命，……。（見警卷第八頁背面）而該歹徒即係林偉洲，為原判決事實所認定，理由
內竟誤指為上訴人，而以一審判決認上訴人於擄人期間並未苛待被害人，顯與實情不
符云云，為其撤銷一審判決之理由，原判決所載之事實與理由並不相適合，自有判決
理由矛盾之違背法令。上訴意旨執以指摘原判決不當，非無理由，應認原判決有撤銷
發回更審之原因。
據上論結，應依刑事訴訟法第三百九十七條、第四百零一條，判決如主文。
中      華      民      國    八十九    年      三      月    二十三    日
                              最高法院刑事第三庭
                                  審判長法官  陳  錫  奎
                                        法官  洪  清  江
                                        法官  吳  昆  仁
                                        法官  李  伯  道
                                        法官  陳  世  雄
      右正本證明與原本無異
                                              書  記  官
中      華      民      國    八十九    年      三      月    二十八    日


司法院資訊處製作；財團法人民間司法改革基金會備份。
